【裁判字號】    97,易,3484
【裁判日期】    971003
【裁判案由】    毒品危害防制條例
【裁判全文】
臺灣臺中地方法院刑事判決              97年度易字第3484號
公  訴  人  臺灣臺中地方法院檢察署檢察官
被      告  甲○○
                    （另案於臺灣臺中監獄執行中）
上列被告因毒品危害防制條例案件，經檢察官提起公訴（97年度
毒偵字第3714號），本院判決如下：
    主    文
甲○○無罪。
    理    由
一、公訴意旨略以：被告甲○○曾因施用毒品犯行，經法院裁定
    送觀察、勒戒並執行強制戒治後，於民國93年2月10日執行
    完畢釋放；詎其不知悔改，復基於施用第二級毒品之犯意，
    於97年6月4日21時為警採集尿液回溯96小時內之某時（按即
    自97年5月31日21時起至97年6月4日21時許止之某時），在
    不詳處所，施用第二級毒品甲基安非他命一次；嗣於97年6
    月4日17時20分許，為警在臺中市北屯區○○○路○段105號
    前查獲另案被告蔡明峰持有毒品案件時，經在場之被告甲○
    ○同意採集其尿液送驗後查獲，是認被告甲○○涉嫌犯有毒
    品危害防制條例第10條第2項之施用第二級毒品罪嫌等語。
二、按犯罪事實應依證據認定之，無證據不得認定犯罪事實；不
    能證明被告犯罪者，應諭知無罪之判決，刑事訴訟法第154
    條第2項、第301條第1項分別定有明文。次按事實之認定，
    應憑證據，如未能發現相當證據，或證據不足以證明，自不
    能以推測或擬制之方法，以為裁判基礎；又所謂認定犯罪事
    實之證據，係指足以認定被告確有犯罪行為之積極證據而言
    ，而認定犯罪事實所憑之證據，雖不以直接證據為限，間接
    證據亦包括在內，然而無論直接或間接證據，其為訴訟上之
    證明，須於通常一般人均不致有所懷疑，而得確信其為真實
    之程度，始得據之為有罪之認定，倘其證明尚未達到此一程
    度，而有合理懷疑存在時，事實審復已就其心證上理由予以
    闡述，敘明其如何無從為有罪之確信，因而為無罪之判決，
    尚不得任意指為違法（最高法院29年上字第3105號、40年台
    上字第86號、76年台上字第4986號等判例要旨供參）。
三、公訴意旨認被告甲○○涉犯毒品危害防制條例第10條第2項
    之施用第二級毒品罪嫌，係以中山醫學大學附設醫院所出具
    之尿液檢驗報告為其論據。訊據被告甲○○固不爭執其於本
    案經警採集之尿液經送驗後，確呈甲基安非他命陽性反應一
    節，然堅決否認有何施用毒品之犯行，辯稱：伊前曾於97年
    5月29日18、19時許，在臺中縣太平市○○路7號前之某處空
    地內施用第二級毒品甲基安非他命，而於同日已為警查獲，
    伊於是日後並無另行施用第二級毒品甲基安非他命等語。
四、經查：
  (一)被告甲○○前於97年5月29日19時許，基於施用第二級毒品
    之犯意，在臺中縣太平市○○路7號前方空地內，以玻璃球
    燒烤成煙吸食之方式，施用第二級毒品甲基安非他命一次，
    適經巡邏員警行經上開地點發覺有異而對其實施臨檢盤查後
    ，因而查獲，其上開施用第二級毒品之犯罪事實，經臺灣臺
    中地方法院檢察署檢察官以97年度毒偵字第3058號提起公訴
    後，業經本院以97年度簡字第746號刑事簡易判決判處有期
    徒刑4月確定在案，刻正執行中，有該案起訴書、簡易判決
    及臺灣高等法院被告前案紀錄表在卷可按（下稱前案；詳本
    院卷第21至22頁），合先敘明。
  (二)嗣被告甲○○於97年6月4日17時20分許，另為警在臺中市北
    屯區○○○路○段105號前查獲另案被告蔡明峰持有毒品案
    件後，經警採集其尿液送驗，雖尿液檢驗結果亦呈甲基安非
    他命陽性反應（下稱本案），然查，依據中山醫學大學附設
    醫院檢驗科藥物檢測中心於97年6月19日出具之本案尿液檢
    驗報告顯示（詳警卷第15頁），其安非他命及甲基安非他命
    之濃度僅分別為268ng/ml、3818ng/ml，而依據前案卷附之
    中山醫學大學附設醫院檢驗科藥物檢測中心於97年6月12日
    出具之尿液檢驗報告顯示（詳本院卷第20頁背面），其安非
    他命及甲基安非他命之濃度則分別高達672ng/ml、11,502ng
    /ml，是被告於本案尿液中毒品代謝物之濃度顯較前案尿液
    中毒品代謝物之濃度為低；再者，依Vandevenne M等人發表
    於Acta Clinica Belgica.之2000年報告，若將檢驗尿液中
    安非他命閾值定為1,000ng/ml，一般施用安他他命者尿液可
    檢出安非他命之最大時限為5天，若將檢驗尿液中安非他命
    閾值定為300ng/ml，一般施用安非他命者尿液中可檢出安非
    他命最大時限為6天，又施用安非他命及甲基安非他命尿液
    中可檢出最長時限，與施用劑量、施用頻率、施用方式、飲
    用水量之多寡、所用檢驗方法靈敏度、個人體質及代謝情況
    等因素有關，依個案而異，此有本院依職權查知之行政院衛
    生署管制藥品管理局95年3月9日管檢字第0950002178號函附
    卷可稽（詳本院卷第31至32頁）；綜上所述，施用甲基安非
    他命後，一般常見於尿液中可檢出之最大時限固為96小時，
    此亦為本院依職權所知悉之事實，然依據上開函示及科學數
    據資料顯示，亦不排除因施用劑量、施用頻率、施用方式、
    飲用水量之多寡、所用檢驗方法靈敏度、個人體質及代謝情
    況等因素，在施用後6天內仍有檢驗出毒品代謝物之可能性
    ，且本案尿液中毒品代謝物之濃度顯較前案為低，亦無法排
    除被告尿液中所存之第二級毒品甲基安非他命之代謝物為前
    案施用後所殘餘體內之可能性，故被告甲○○於前案為警查
    獲後至本案為警查獲時止之期間內，是否確有另行基於施用
    毒品之犯意，而另為施用第二級毒品之犯行，並非無疑。
五、綜上所述，依全案現有事證，僅能證明被告甲○○於本案為
    警查獲時，其尿液中存有第二級毒品甲基安非他命之代謝物
    ，然該代謝物究竟為前案施用後所殘餘體內者，抑或被告於
    前案為警查獲後另行施用毒品所產生者，即不無可疑，公訴
    人所提出之證據，既不足以證明被告確有於前案查獲後，另
    行施用第二級毒品之犯行，本院即無法形成被告有罪之確信
    ，揆諸前開法律規定及判例意旨，應依法為無罪判決之諭知
    ，以示審慎。
六、據上論斷，應依刑事訴訟法第301條第1項，判決如主文。
中    華    民    國    97    年    10    月    3     日
                  刑事第十二庭  法  官  廖慧如
以上正本證明與原本無異
如不服本判決，應於收受送達後10日內向本院提出上訴書狀（應
敘述具體理由並附繕本）。
上訴書狀如未敘述理由，應於上訴期間屆滿後20日內補提理由書
於本院。
                                書記官  張宏清
中    華    民    國    97    年    10    月    3     日


司法院資訊處製作；財團法人民間司法改革基金會備份。
